臺灣高等法院高雄分院刑事判決　　　 100年度交上訴字第12號
上　訴　人
即　被　告　董耀文
上列上訴人因公共危險等案件，不服臺灣屏東地方法院99年度交
訴字第97號中華民國99年12月8 日第一審判決（起訴案號：臺灣
屏東地方法院檢察署99年度偵字第6114號），提起上訴，本院判
決如下：
    主  文
原判決關於肇事逃逸部分暨應執行刑部分，均撤銷。
董耀文駕駛動力交通工具肇事，致人受傷而逃逸，處有期徒刑陸
月，如易科罰金，以新臺幣壹仟元折算壹日。
其他上訴駁回。
上開撤銷改判部分與上訴駁回即因過失傷害人，處有期徒刑月
部分，應執行有期徒刑捌月，如易科罰金，以新臺幣壹仟元折算
壹日。
    事  實
一、緣許明威（已經原審另行審結）係董耀文之表姪子（董耀文
    係許明威奶奶之弟的兒子），董耀文於98年11月22日上午，
    駕駛許明威所有車號4591-PY 號自用小客車，搭載許明威、
    許瑞良及綽號「珍仔」之不詳姓名女子，沿屏東縣長治鄉○
    ○路由東往西方向行駛，欲至屏東縣屏東市和生市場買東西
    。於同日上午7 時30分許，途經屏東縣長治鄉○○路與永豐
    巷口時，原應注意遵守交通號誌之指示行車，而依當時情形
    ，又無不能注意之情事，竟疏未注意即貿然闖紅燈行經上開
    交岔路口。適同一時、地，有劉錫河騎乘車號P5L-772 號重
    型機車，沿屏東縣長治鄉永豐巷由南往北方向行駛，亦行經
    上開交岔路口，欲在該路口左轉往中興路方向行駛。因董耀
    文前開疏失，致其駕駛之自用小客車不慎追撞劉錫河騎乘之
    機車，致劉錫河人車倒地而受有右腳第五趾趾骨骨折、右手
    及右手肘擦傷、右膝及右下肢擦傷、腰部挫傷、右額部挫擦
    傷併面部擦傷、第三腰椎壓迫性骨折等傷害。董耀文知悉肇
    事後，竟未下車處理救護劉錫河之傷勢或報警處理，即逕行
    逃離現場。嗣經警據報前來處理，並依目擊證人袁紹峰提供
    之車號循線通知車主許明威到案調查。許明威明知案發時車
    輛非其駕駛，竟意圖使董耀文隱避脫免刑責，於98年11月25
    日製作筆錄時向警方承認其係駕駛人而頂替，有害於刑事訴
    追之正確性。嗣許明威發覺不妥，乃於未有偵查犯罪職權之
    機關或公務員發現前之99年1 月28日主動向警方坦承頂替而
    自首接受裁判，始循線查知上情。
二、案經劉錫河訴由屏東縣政府警察局屏東分局報告臺灣屏東地
    方法院檢察署檢察官自動檢舉偵查起訴。
    理  由
一、按被告以外之人（包括證人、鑑定人、告訴人、被害人及共
    同被告等）於審判外之陳述雖不符刑事訴訟法第159 條之1
    至之4 等四條之規定，而經當事人於審判程序同意作為證據
    ，法院審酌該言詞陳述或書面陳述作成時之情況，認為適當
    者，亦得為證據，刑事訴訟法第159 條之5 第1 項定有明文
    。本判決所引用之證據，其原屬於傳聞證據部分，檢察官及
    被告均同意作為證據（見本院卷第21頁準備程序筆錄），本
    院審酌各該言詞陳述或書面陳述之作成，並無不法或不當之
    情形，適當作為證據，依上開規定，有證據能力。
二、訊據上訴人即被告董耀文對於上開過失傷害行為及肇事後未
    下車察看等事實坦承不諱；惟否認有肇事逃逸之犯意，辯稱
    ：伊不知肇事，所以才未下車察看云云。經查，被告上開過
    失傷害及肇事逃逸之事實，業據證人即告訴人劉錫河指證明
    確，並經證人袁紹峰、許明威、許瑞良證述在卷，證人許瑞
    良於99年2 月4 日、同年月11日檢察官偵查中具結、證人許
    明威於99年2 月4 日偵查中具結均證稱：車禍當時，車子係
    董耀文開的等情（見偵222 卷第22頁、第32頁）。復有道路
    交通事故現場圖、道路交通事故調查報告表、車籍查詢基本
    資料、財團法人屏東基督教醫院診斷證明書各1 紙、現場及
    車輛照片8 張、車損勘驗照片20張在卷可稽。按駕駛人駕駛
    汽車，應遵守道路交通號誌之指示；汽車行駛時，駕駛人應
    注意車前狀況並隨時採取必要之安全措施；汽車行駛至交岔
    路口，其行進應遵守燈光號誌之指示，道路交通安全規則第
    90條、第94條第3 項及第102 條第1 項第1 款均分別定有明
    文，此為被告應注意之事項，而本件車禍發生時，天候晴朗
    、日間有自然光線、路面乾燥、無缺陷、無障礙物、視距良
    好及號誌動作正常等情，有前開道路交通事故調查報告表各
    項記載足供參考，依當時情形應無不能注意之情事，詎被告
    竟疏未注意車前狀況，貿然行駛並擅闖紅燈穿越交岔路口，
    因而造成本件車禍，其就車禍之發生確有過失甚明。且被告
    前揭過失行為與被害人所受之上述傷害間，復有相當因果關
    係。被告於原審亦坦承上開全部犯行（見原審卷第65頁），
    嗣被告提起上訴，雖以前詞置辯；惟查，依道路交通事故現
    場圖，告訴人之機車刮地痕長達4 ˙1 公尺，且告訴人係連
    同所騎機車倒地，而被告於原審陳稱其所駕駛的小客車左前
    輪有爆胎等情（見原審卷第30頁、第31頁），足證被告駕駛
    之小客車撞擊告訴人之機車，係有相當之力道，被告應係知
    悉其駕車肇事，而故意駕車逃逸，所辯係卸責之詞，不足採
    信。本案被告過失致人受傷及肇事逃逸等犯行均堪以認定，
    應依法論科。
三、查汽車係以汽油原動機為動力，並以行駛公共道路為其主要
    功能之運輸工具，為刑法第185 條之4 規定之動力交通工具
    。核被告所為，係犯刑法第284 條第1 項前段之過失傷害罪
    及同法第185 條之4 肇事逃逸罪。被告所犯上開2 罪間，犯
    意各別，行為互殊，應予分論併罰。
四、原審以被告過失傷害犯行，罪證明確，適用刑法第284 條第
    1 項前段、刑法施行法第1 條之1 規定，審酌被告未與告訴
    人達成民事上和解及其於審理中坦承犯行等一切情狀，量處
    有期徒刑3 月，原審此部分認事用法核無違誤，量刑亦稱妥
    適，被告上訴意旨以原審此部分量刑過重，而指摘原判決不
    當，為無理由，應予駁回。
五、原審就被告肇事逃逸部分，予以論罪科刑，固非無見；惟查
    被告肇事後未下車察看並對告訴人為必要之救護，而駕車逃
    逸，枉顧告訴人之安危，固屬不該；但據被告陳稱：本件因
    告訴人要求賠償36萬元，而被告的能力只有10萬元，以致未
    能達成民事上和解，並非被告不願與告訴人和解等語，本院
    另審酌被告於告訴人受有右腳第五趾趾骨骨折、右手及右手
    肘擦傷、右膝及右下肢擦傷、腰部挫傷、右額部挫擦傷併面
    部擦傷、第三腰椎壓迫性骨折等傷害，而肇事逃逸，對於告
    訴人所造成之影響，犯罪所生之危害，及被告最近5 年內並
    無前科等情，認原審此部分量處有期徒刑10月，稍嫌過重，
    被告執此而指摘原判決此部分不當，為有理由，應由本院將
    原判決關於肇事逃逸部分暨應執行刑部分均撤銷改判。審酌
    被告前科資料，其犯罪所生之損害，及被告犯罪後之態度等
    一切情狀，量處有期徒刑6 月，並諭知易科罰金之折算標準
    。
六、上開撤銷改判部分與駁回上訴即過失傷害，所處有期徒刑3
    月部分，應執行有期徒刑8 月，如易科罰金，以新臺幣1 千
    元折算1 日。
據上論斷，應依刑事訴訟法第368 條、第369 條第1 項前段、第
364 條、第299 條第1 項前段、第185 條之4 、第51條第5 款、
第41條第1 項前段，刑法施行法第1 條之1 ，判決如主文。
本案經檢察官李門騫到庭執行職務。
中    華    民    國  100     年    4     月    7    日
                  刑事第六庭    審判長法  官  王憲義
                                      法  官  簡志瑩
                                      法  官  邱永貴
以上正本證明與原本無異。
一、肇事逃逸部分，如不服本判決應於收受本判決後10日內向本
    院提出上訴書狀，其未敘述上訴理由者，並得於提起上訴後
    10日內向本院補提理由書狀（均須按他造當事人之人數附繕
    本）「切勿逕送上級法院」。
二、過失傷害部份，不得上訴。
中    華    民    國  100     年    4     月    7    日
                                      書記官  盧雅婷
附錄論罪科刑法條：
中華民國刑法第284條第1 項
因過失傷害人者，處6 月以下有期徒刑、拘役或5 百元以下罰金
，致重傷者，處1 年以下有期徒刑、拘役或5 百元以下罰金。
中華民國刑法第185條之4
駕駛動力交通工具肇事，致人死傷而逃逸者，處6 月以上5 年以
下有期徒刑。